【裁判字號】    98,易,455
【裁判日期】    980630
【裁判案由】    竊盜等
【裁判全文】
臺灣高雄地方法院刑事判決               98年度易字第455號
公  訴  人  臺灣高雄地方法院檢察署檢察官
被      告  丙○○
            乙○
上列被告因竊盜等案件，經檢察官提起公訴（98年度偵字第7940
號），本院判決如下：
    主  文
丙○○、乙○均無罪。
    理  由
一、公訴意旨略以：被告丙○○、乙○均意圖為自己不法之所有
    ，共同基於竊盜、毀損之犯意聯絡，於民國98年3 月5 日上
    午9 時20分許，由被告丙○○打開大門，共同進入高雄縣岡
    山鎮○○○路69號13樓之11被告丙○○繼母甲○○之住處內
    ，再由被告乙○徒手破壞甲○○房間之門鎖，已致該門鎖不
    堪使用，欲入內竊取金錢，隨即驚動正在房間內睡覺之甲○
    ○，甲○○發現後吆喝質問，並作勢欲報警，始未能竊盜得
    逞，被告乙○見狀則立即逃離現場。嗣於98年3 月5 日上午
    10 時 許，為甲○○之子曾博丞追逐搜尋，在高雄縣岡山鎮
    ○○街29號被告丙○○之租屋處，發現被告乙○躲藏於內，
    並報警查獲。因認被告丙○○、乙○均涉犯刑法第320 條第
    3 項、第1 項之竊盜未遂罪及同法第354 條之毀損罪嫌。
二、按被告以外之人於審判外之陳述，雖不符刑事訴訟法第159
    條之1 至第159 條之4 之規定，而經當事人於審判程序同意
    作為證據，法院審酌該言詞陳述或書面陳述作成時之情況，
    認為適當者，亦得為證據；當事人、代理人或辯護人於法院
    調查證據時，知有第159 第1 項不得為證據之情形，而未於
    言詞辯論終結前聲明異議者，視為有前項之同意，刑事訴訟
    法第159 條之5 定有明文。本件所援引之以下各項證據（詳
    後述），固有部分屬傳聞證據，然公訴人、被告於本院進行
    審判程序時均同意做為證據，本院並審酌該等證據作成時之
    狀況，並無違法取證之情事，且無不宜作為證據之情形，依
    前開說明，爰認均有證據能力。
三、按犯罪事實應依證據認定之，無證據不得推定其犯罪事實。
    又不能證明被告犯罪者，應諭知無罪之判決，刑事訴訟法第
    154 條第2 項、第301 條第1 項分別定有明文。又認定犯罪
    事實所憑之證據，雖不以直接證據為限，間接證據亦包括在
    內；然而無論係直接或間接證據，其為訴訟上之證明，須於
    通常一般之人均不致有所懷疑，而得確信其為真實之程度者
    ，始得據為有罪之認定，倘其證明尚未達到此一程度，而有
    合理性之懷疑存在時，即難為有罪之認定（最高法院76年台
    上字第4986號判例意旨參照）。再按預備行為與未遂犯之區
    別，當以已、未著手於犯罪之實行作為標準，所謂著手即指
    犯人對於犯罪構成事實開始實行而言，是關於竊盜行為之著
    手，係以已否開始財物之搜尋為要件。如行為人僅著手於刑
    法第321 條第1 項各款所列之加重要件行為，而尚未為竊盜
    行為之著手者，自不得以該條竊盜罪之未遂犯論科。亦即刑
    法上之未遂犯，必須已著手於犯罪行為之實行而不遂，始能
    成立（最高法院84年度台非字第116 號、94年度台上字第69
    89號判決意旨參照）。又按侵入竊盜究以何時為著手起算時
    點，依一般社會觀念，咸認行為人以竊盜為目的，而侵入他
    人住宅，搜尋財物時，即應認與竊盜之著手行為相當，行為
    人在其主觀上若以竊盜為目的侵入他人住處，並已進入他人
    臥房，留滯時間有數分鐘之久，用眼睛搜尋財物，縱其所欲
    物色之財物尚未將之移入自己支配管領之下，惟從客觀上已
    足認其行為係與侵犯他人財物之行為有關，且屬具有一貫接
    連性之密接行為，顯然已著手於竊盜行為之實行，自應成立
    刑法第321 條第2 項、第1 項第1 款於夜間侵入住宅竊盜罪
    之未遂犯（最高法院84年度台上字第4341號判決意旨參照）
    。故行為人以竊盜為目的而侵入他人住宅時，若依一般社會
    觀念，從客觀上已足認其行為係與侵犯他人財物之行為有關
    ，縱僅係搜尋財物，而尚未將所欲物色之財物移入自己支配
    管領之下，仍可認為係已著手於竊盜行為之實行，否則，則
    應認尚未著手於竊盜行為。末按，刑法第354 條之毀損罪，
    以使所毀損之物，失其全部或一部之效用為構成要件（最高
    法院47年台非字第34號判例意旨參照）。
四、本件公訴人認被告丙○○、乙○共同涉犯竊盜未遂及毀損罪
    嫌，無非係以：(一)被告乙○之供述；(二)被告丙○○之供述；
    (三)告訴人甲○○之證詞；(四)證人即告訴人甲○○之子曾柏丞
    之證詞；(五)現場照片3 張等證據資料，為其主要論斷之依據
    。訊據被告丙○○、乙○固坦承有於98年3 月5 日上午9 時
    20分許，由被告丙○○持鑰匙打開大門，共同進入高雄縣岡
    山鎮○○○路69號13樓之11被告丙○○及其繼母即告訴人甲
    ○○之住處內，被告乙○並嘗試開啟告訴人房門之門鎖，進
    而驚動在房間內睡覺之告訴人等事實，惟均堅詞否認有竊盜
    、毀損之犯行，被告丙○○辯稱：被告乙○在開告訴人房門
    時，我正在自己的房間內，並無與被告乙○偷東西、毀損告
    訴人房門之犯意云云，被告乙○則辯稱：被告丙○○帶我去
    她家，要我去開告訴人的房門，看是否能開啟，我轉了一下
    門鎖，發現上鎖，告訴人即打開房門，我自始並無與被告丙
    ○○竊取告訴人房間內財物之意思，告訴人之房門門鎖也未
    遭破壞等語。
五、經查：
    (一)被告丙○○、乙○於98年3 月5 日上午9 時20分許，由被
      告丙○○持鑰匙打開大門，共同進入上開被告丙○○及告
      訴人之住處內，因被告乙○嘗試開啟告訴人房門之門鎖，
      驚動在房間內睡覺之告訴人，告訴人進而將房門打開並吆
      喝，被告乙○則逃離現場等事實，為被告丙○○、乙○自
      承於卷，且經證人即告訴人於警詢、偵查及本院證述：於
      98 年3月5 日上午9 時20許，我在家睡覺，當時房門有上
      鎖，我聽到有人在撬我的房門，遂打開房門，看到有個不
      認識的人也就是被告乙○，我大叫「你是誰，我要報警」
      ，並問被告丙○○那人是誰，被告丙○○則站在她的房門
      口，她的房間就在我房間的隔壁，當我大叫時，被告乙○
      就跑了等語明確（見偵卷第18頁、第49頁及本院卷第54頁
      、第55頁），足認被告丙○○、乙○進入上開住處大門後
      ，欲開啟告訴人房門入內之際，隨即遭告訴人發現因而離
      去等情，應堪採認。是而被告丙○○、乙○均未進入告訴
      人房間內，顯然尚未開始搜尋財物，依一般社會觀念，從
      客觀上顯不足認渠等行為係與侵犯他人財物之行為有關，
      揆諸前揭說明，實難認渠等已著手為竊盜行為。至公訴人
      雖舉證人即告訴人之子曾柏丞於警詢之證詞為據，但證人
      曾柏丞於警詢係證述：我聽見告訴人大喊有賊，隨即下樓
      查看，因發覺被告丙○○行為怪異，遂前往被告丙○○租
      屋處察看，發覺被告乙○躲藏在內等語（見偵卷第19頁、
      第20頁），故證人曾柏丞之證詞僅能證明其尋找告訴人所
      指竊賊即被告乙○之經過，不能證明被告丙○○、乙○確
      有公訴人所指竊盜或毀損之犯行，自不能執為對被告不利
      之認定。
    (二)再者，被告乙○雖於98年3 月5 日上午9 時20分許嘗試開
      啟告訴人房門之門鎖，但該門鎖並未遭被告乙○毀壞，仍
      可使用、上鎖等節，經證人即到場採證員警曾志偉於本院
      證稱：我於98年3 月5 日執行巡邏勤務至現場採證，拍攝
      門鎖照片3 張即偵卷第26頁、第27頁所示，門鎖外觀並沒
      有遭破壞之痕跡等語（見本院卷第53頁），核與證人即告
      訴人於本院證述：偵卷第26頁、第27頁所示之照片確實為
      我房門門鎖之照片，該門鎖並沒有壞掉，尚可使用、上鎖
      等詞相符（見本院卷第54頁背面、第55頁），並有門鎖照
      片3 張附卷可佐（見偵卷第26頁、第27頁）。又依上開照
      片所示，門鎖外觀完好，並無遭毀壞，其防盜之效用難認
      有減損或全部喪失之情形。至告訴人於警詢雖稱：我房間
      的鎖頭有遭破壞等詞（見警卷第18頁），與其於本院之證
      詞有所不符，但告訴人於本院亦證陳：因為有人在撬我房
      門的鎖頭，我認為被告乙○想破壞我的鎖頭，所以才在警
      局這樣回答等語（見本院卷第55頁），綜合上開證據資料
      ，可認告訴人於警詢之前開證詞僅屬推測之詞，與事實不
      符，應以其於本院之證詞較為可信。基此，告訴人之房門
      門鎖未經被告毀棄、損壞，亦無不堪使用之情形等節，應
      可採認。從而，被告所為與刑法毀損罪之構成要件有間，
      自不得以毀損罪相繩。
六、綜上，公訴人就上開竊盜未遂及毀損犯行所為訴訟上之證明
    ，尚未達到通常一般之人均不會有任何懷疑，而得確信被告
    犯行之真實程度，自無從說服本院形成有罪之心證。此外，
    復查無其他積極證據足認被告確有公訴人所指前揭犯行，被
    告上開犯罪尚屬不能證明，基於無罪推定之原則，即應為被
    告丙○○、乙○無罪之諭知。
據上論斷，應依刑事訴訟法第301 條第1 項，判決如主文。
中    華    民    國    98    年    6     月    30    日
                  刑事第七庭  法  官  楊佩蓉
以上證明正本與原本無異。
如不服本判決應於收受本判決後10日內向本院提出上訴書狀，並
應敘述具體理由，如未敘述上訴理由者，應於上訴期間屆滿後20
日內補提理由書狀於本院（均須按他造當事人之人數附繕本）「
切勿逕送上級法院」。
中    華    民    國    98    年    6     月    30    日
                              書記官  蕭家玲


司法院資訊處製作；財團法人民間司法改革基金會備份。
